【裁判字號】    89,自緝,34
【裁判日期】    891109
【裁判案由】    詐欺
【裁判全文】
臺灣板橋地方法院刑事判決                          八十九年度自緝字第三四號
    自  訴  人  甲○○
    擔當自訴人  臺灣板橋地方法院檢察署檢察官
    被      告  乙○○
右列被告因詐欺案件，經自訴人提起自訴，本院判決如左：
    主  文
乙○○無罪。
    理  由
一、自訴意旨如附件自訴狀所載。
二、自訴人認被告乙○○涉有上開詐欺罪嫌，係以讓渡證書影本一件、本票一紙、買
    賣契約書影本一件及建物所有權狀影本一件，為其主要論據。訊據被告乙○○堅
    決否認有詐欺犯行，辯稱：伊曾向萬得福建設公司預付訂金新台幣（以下同）六
    萬元，購買坐落台北縣新莊市○○路九○一號六樓房屋一棟，後因在一定的期限
    內沒有完成過戶手續，所以訂金被萬得福公司沒收，伊損失了六萬元，房屋也由
    萬得福公司另行轉賣處理。在這段本人有權利處理房子的期間，遇到開設地下錢
    莊的顏姓男子，因本人曾向其借貸八萬元，無力償還，乃將本人訂購房屋的買賣
    契約及門的鎖匙交給他，希望在購屋手續完成的期限之內，如能轉賣給他人，所
    獲得的價差，作為還債之用，但是後來顏姓男子，謂其房屋賣不出去，也數度來
    家中催討欠款，所以伊也陸續還了十幾萬元，沒想到現在又唆使甲○○控告本人
    一屋二賣，完全是敲詐勒索的行為。伊與甲○○完全不認識，只知道他是隨同顏
    姓男子前來索債的人，並曾挾持伊，限制行動自由，到處去籌錢給他們，至於甲
    ○○憑空捏造付出七十萬元，其金錢來源不明，且疑點甚多，又說是標會的錢，
    然後又說是付給伊一張支票二十萬元，且有領到，那為何不拿出銀行有領到二十
    萬元的紀錄，和那家銀行的支票帳號？等語。
三、按犯罪事實應依證據認定之，無證據不得推定其犯罪事實，刑事訴訟法第一百五
    十四條定有明文。次按告（自）訴人之告（自）訴係以使被告受刑事訴追為目的
    ，是其指訴是否與事實相符，仍應調查其他證據以資審認（五十二年台上字第一
    三００號判例）。又認定犯罪事實應憑積極證據，倘積極證據不足以為不利於被
    告事實之認定時，即應為有利被告之認定，更不必有何有利之證據，最高法院三
    十年上字第八一六號著有判例，所謂「積極證據足以為不利被告事實之認定」，
    依據同院七十六年臺上字第四九八六號判例意旨，係指據為訴訟上證明之全盤證
    據資料，在客觀上以達於通常一般之人均不致於有所懷疑，而得確信被告確曾犯
    罪之程度；若未達到此一程度，而有合理懷疑之存在時，即無從為被告有罪之確
    信。經查：本件自訴人甲○○自訴稱曾向被告購買坐落台北縣新莊市○○路九○
    一號六樓房屋一棟之權利，因而先後幾付予被告七十萬元，一次訂金二十萬元，
    一次尾款五十萬元，固據其提出讓渡證書影本一紙、買賣契約書影本一件、本票
    影本一張及建物所有權狀影本一件為證，然經本院質之自訴人其給付七十萬元之
    資金來源，自訴人始則說係收取會款所得，繼又說係交付銀行支票，而該支票已
    經提領，後又說係自郵局提領云云，然迄未能提出該銀行或郵局帳號，以供本院
    查證是否確有幾付之資金證明，又其所提出之「王賴崑」名義之台灣中小企業銀
    行活期儲蓄存款存摺一件，既非自訴人所有，且亦無二十萬元或五十萬元之提領
    紀錄，均未能證明確曾交付被告七十萬元，自訴人所提出之買賣契約書、建物所
    有權狀、房屋鑰匙等物僅能證明被告確曾購買坐落台北縣新莊市○○路九○一號
    六樓房屋，而讓渡證書亦僅能證明被告有讓渡上開不動產權利之意，至於是否交
    付二十萬元訂金及五十萬元尾款，自訴人迄未能提出確切證明。而自訴人所提出
    之五十萬元本票一紙，如依自訴人所述係其幾付未款之憑證，則被告既有權收取
    尾款，只出具收據即可，何須再簽發五十萬元之本票一紙予自訴人？是自訴人所
    提出之本票影本是否確係其給付五十萬元之憑據尚非無疑。此外，復查無其他積
    極確切之證據足資認定被告乙○○有施用詐術收取自訴人七十萬元之犯行，既不
    能證明被告犯罪，依右開說明，自應依法為被告無罪之諭知。
四、自訴人經合法傳喚，無正當理由不到庭，本院依法通知檢察官擔當自訴。
據上論斷，應依刑事訴訟法第三百四十三條、第三百三十一條第二項、第三百零一條
第一項，判決如主文。
中      華      民      國    八十九    年    十一    月      九      日
                                      臺灣板橋地方法院刑事第  庭
                                          法  官    胡  堅  勤
右正本證明與原本無異。
如不服本判決，應於判決送達後十日內，向本院提出上訴狀。
                                          書記官    劉  文  美
中      華      民      國    八十九    年    十一    月      九      日


司法院資訊處製作；財團法人民間司法改革基金會備份。
